【裁判字號】    90,上訴,1563
【裁判日期】    901106
【裁判案由】    毒品危害防制條例
【裁判全文】
臺灣高等法院臺中分院刑事判決                    九十年度上訴字第一五六三號
    上  訴  人  臺灣臺中地方法院檢察署檢察官
    被      告  甲○○
    指定辯護人  本院公設辯護人乙○○
右上訴人因被告毒品危害防制條例案件，不服臺灣臺中地方法院九十年度上訴字第一
五六三號中華民國九十年七月二十七日第一審判決（起訴案號：臺灣臺中地方法院檢
察署八十九年度偵字第一六一八二號），提起上訴，本院判決如左：
    主  文
上訴駁回。
    理  由
一、公訴意旨略以：被告甲○○向綽號「阿安」不詳姓名之人購買第二級毒品安非他
    命，竟基於概括之犯意，自民國（以下同）八十九年四月初某日起至同年七月四
    日止，連續於臺中縣大雅鄉、太平市太平加油站前等地，分別以安非他命一錢重
    新臺幣（下同）三千元及半錢重二千元不等之價格販賣予劉秀二次、張志榮四、
    五次。嗣於八十九年七月四日下午六時三十分許，經警據報循線持臺灣臺中地方
    法院檢察署搜索票至臺中市○○路○段二三四巷二號五樓之一房屋搜索而查獲，
    扣得安非他命五包（毛重十三‧六公克）及吸食器乙組。因認被告涉有違反毒品
    危害防制條例第四條第二項之販賣第二級毒品罪嫌云云。
二、按犯罪事實應依證據認定之，無證據不得推定其犯罪事實。又不能證明被告犯罪
    者，應諭知無罪之判決，刑事訴訟法第一百五十四條、第三百零一條第一項定有
    明文。按刑事訴訟法上所謂認定犯罪事實之證據，係指足以認定被告確有犯罪行
    為之積極證據而言，該項證據自須適合於被告犯罪事實之認定，始得採為斷罪資
    料（參照最高法院二十九年上字第三一○五號判例）。又認定犯罪事實，所憑之
    證據，雖不以直接證據為限，間接證據亦包括在內，然無論直接或間接證據，其
    為訴訟上之證明，須於通常一般之人均不致於有所懷疑，而得確信其為真實之程
    度者，始得據之為有罪之認定，倘其證明尚未達到此一程度，而有合理性懷疑之
    存在時，即無從為有罪之認定，最高法院著有七十六年臺上字第四九八六號判例
    可資參照。
三、訊據被告甲○○堅決否認涉有右揭販賣安非他命予劉秀、張志榮之犯行，辯稱；
    並未販賣安非他命予劉秀、張志榮等語。查公訴人認被告甲○○涉有右揭販賣安
    非他命犯行，無非以證人劉秀及張志榮於警訊中之證述，被告甲○○於上開販賣
    期間與證人劉秀及張志榮間有密集之電話聯絡，及扣案之被告所有之安非他命分
    裝為五包，且數量非屬細微，為其主要論據。惟查：（一）證人張志榮雖於警訊
    中證述：曾於八十九年四、五月間，在臺中縣大雅鄉、太平市等地，向甲○○購
    買四、五次安非他命，每次以二千元購買重約半錢之安非他命一小包，都是以伊
    所使用之行動電話0000000000號及家中市內電話00－000000
    0號撥打甲○○所持用之行動電話0000000000號聯絡等語。惟其於九
    十年四月三十日經原審法院拘提到案時，則證稱：因曾用車載過被告去找朋友，
    被告為答謝伊，有拿過安非他命贈與伊一次，並未向被告買過安非他命等語；嗣
    於九十年五月十五日原審法院調查時，復證稱：「我沒有向甲○○購買安非他命
    ，是警察要我指認被告甲○○，如果我沒有指認他，警察就要辦我。」等語，是
    證人張志榮於警訊中所為不利被告之證述是否可採即有疑義。且證人張志榮於警
    訊中雖稱伊係在八十九年四、五月間以電話聯繫方式，向被告購買安非他命云云
    ，然參照被告所持用之電話號碼0000000000號行動電話，自八十九年
    二月一日起，至同年六月三十日止之雙向通聯紀錄以觀，被告及證人張志榮在八
    十九年三月十日及同年六月十二日、十四日、十五日僅共有十次之通聯紀錄，雙
    方既無於八十九年四、五月間以電話聯繫，如何於該段期間聯絡購買安非他命事
    宜，公訴人以被告與證人張志榮間有密集之電話聯絡，顯與事實不符，是證人張
    志榮於審判中證述否認係被告甲○○販賣安非他命予伊等語，應可採信，反之，
    其於警訊中所為右揭證述則與事實不符，顯無可採，而不足資為認定被告甲○○
    涉有本件販賣安非他命犯行之積極證據。（二）證人劉秀於警訊中雖證述：共向
    被告甲○○買過安非他命二次，分別是在八十九年四月初及六月初，是以伊所使
    用之0000000000號行動電話撥打甲○○所持用之000000000
    0號行動電話向甲○○買安非他命，約定在臺中縣太平市太平加油站前接洽，以
    一錢安非他命三千元之價格購買等語。惟其於偵查中則翻異前詞，證稱：不認識
    被告云云；復於原審法院八十九年十二月二十二日調查中坦承認識被告，並證稱
    ：第一次是在八十九年四、五月間，向被告以三千五百元至四千之價格購買安非
    他命，僅成交過這一次而已等語；嗣又於九十年四月十日原審法院調查中證稱：
    僅一次交易成功，是以一錢安非他命三千五百元，叫甲○○幫伊調貨，甲○○有
    無賺取差價，伊不知道，而第二次則是為警查獲時，並未交易成功等語；再於九
    十年五月十五日於原審法院調查中證稱：係請被告幫伊調貨（指安非他命），在
    被告拿安非他命回來時，伊未等被告開價，就直接給被告三千五百元等語。就上
    開證人劉秀就購買安非他命之次數、價格及究係向被告購買安非他命抑或央請被
    告代為買受安非他命等情，均前後證述不一；又證人劉秀與被告間之通聯紀錄僅
    從八十九年六月二十二日至二十八日間有密切之聯繫，有上開被告所持用之00
    00000000號行動電話通聯紀錄表一份在卷足稽，是被告在八十九年四、
    五月間並無與證人劉秀有電話聯繫之通話紀錄，即此認定證人劉秀應在該段時間
    向被告購買安非他命或央請被告代其調取安非他命，尚嫌無據。另證人劉秀雖證
    稱在八十九年七月四日打電話給被告，是要向被告買安非他命等語，惟當時證人
    劉秀打第一通電話予被告時，被告僅告知稍待再回電話予劉秀，並未同意販售毒
    品予劉秀，嗣後由一名男子打電話予劉秀，並與之聯絡交易地點等情，業據證人
    劉秀於原審法院審理中證述明確，此次證人劉秀所稱係第二次向被告買受安非他
    命，實係在警員之佈局下將證人劉秀引出，難謂證人劉秀已與被告間已作好販毒
    之聯繫。綜上所述，證人張志榮、劉秀所為不利被告之證詞，既均有上開瑕疪可
    指，自無從為被告甲○○有為本件販賣安非他命犯行之證據。（三）又按犯毒品
    危害防治條例第十條之罪，供出毒品來源，因而破獲者，得減輕其刑，毒品危害
    防治條例第十七條定有明文。是關於販賣毒品案件，其他施用者，所為其施用之
    毒品，係向被告購買之供詞，因係有利於自己之陳述，不得作為被告有罪判決之
    唯一依據，仍應調查其他必要之證據，以查其是否與事實相符，始合採證法則。
    本件證人劉秀及張志榮於警訊中均坦承施用第二級毒品安非他命，並均經警方採
    尿送驗，此有上開警訊筆錄可稽，因此，證人劉秀及張志榮供出所施用毒品係向
    被告購買，此項有利於渠等之陳述，除非有其他積極具體之證據足以佐證，自不
    得採為論罪科刑之依據。此外，復無其他積極證據足資證明被告確有販賣毒品安
    非他命之犯行，應認被告販賣安非他命犯罪嫌疑尚有不足。（四）至於被告甲○
    ○為證實其與證人劉秀間係男女朋友關係，並因渠等前有嫌隙，遂遭劉秀誣指，
    而請求再度傳訊證人劉秀與其當面對質，欲指出證人劉秀身上之特徵為證，並請
    求傳訊證人廖清安證實被告與證人劉秀間確係男女朋友關係，惟本院認證人劉秀
    之證詞既有上開瑕疵可指，已不足為被告有罪之證據，且渠二人間是否為男女朋
    友關係而證人劉秀因嫌隙誣指被告等情，於本案已無重要，無再行調查之必要，
    爰不予傳訊調查，附此敘明。
四、既不能證明被告犯罪，原審法院因而諭知其無罪之判決，即無不合。檢察官提起
    上訴，仍執陳詞就原審對於事實之認定及證據之取捨再為爭執，並無理由，應予
    駁回。另被告甲○○是否另涉有轉讓第二級毒品安非他命予證人張志榮之犯嫌，
    應由檢察官另行偵辦，尚非法院所得審究。再扣案之安非他命五包（合計毛重十
    三．六公克）業據被告於警訊中供承係供伊吸食使用，且被告亦因施用毒品安非
    他命之犯行經送強制戒治，被告施用安非他命毒品前後之持有安非他命之低度行
    為，應為其施用之高度行為所吸收，不另論罪，扣案之毒品安非他命五包（合計
    毛重十三．六公克）則應由檢察官另行處分，爰不併予宣告沒收，附此敘明。
五、據上論結，應依刑事訴訟法第三百六十八條，判決如主文。
本案經檢察官丙○○到庭執行職務。
中      華      民      國     九十      年     十一      月     六     日
                                   臺灣高等法院臺中分院刑事第十庭
                                         審判長法  官  林  照  明
                                               法  官  李  寶  堂
                                               法  官  蕭  廣  政
右正本證明與原本無異。
檢察官得上訴。
如不服本判決應於收受送達後十日內向本院提出上訴書狀，其未敘述上訴之理由者並
得於提起上訴後十日內向本院補提理由書（均須按他造當事人之人數附繕本）。
                                               書記官  黃  禎  祥
中      華      民      國     九十      年     十一      月     七     日
                                                                        Ｆ


司法院資訊處製作；財團法人民間司法改革基金會備份。
